【裁判字號】    98,台上,3811
【裁判日期】    980709
【裁判案由】    常業竊盜
【裁判全文】
最高法院刑事判決            九十八年度台上字第三八一一號
上  訴  人  甲○○
            乙○○
            丙○○
            丁○○
            戊○○
上列上訴人等因常業竊盜案件，不服台灣高等法院高雄分院中華
民國九十七年十月七日第二審更審判決（九十七年度上更(二)字第
一七０號，起訴案號：台灣高雄地方法院檢察署九十二年度偵字
第一九三三五號、九十三年度偵字第一八一五、三二八一、四六
七四、五三九一、六五三０、七七九一號），提起上訴，本院判
決如下：
    主  文
原判決撤銷，發回台灣高等法院高雄分院。
    理  由
本件原判決認定何基添認買賣重型機車有利可圖，於民國九十二
年九月間，在台南市○○路上之「三皇三家」泡沫紅茶店，要求
上訴人甲○○尋人前往日本竊取重型機車，嗣甲○○將上情告知
上訴人丙○○，丙○○再邀上訴人丁○○、戊○○等人同往日本
，竊取及拆解重型機車運回台灣重組變賣。何基添另於同年十月
間，另商請上訴人乙○○前往日本負責拆解竊得之重型機車及變
造引擎號碼。何基添乃與上訴人五人共同基於意圖為自己不法所
有之常業竊盜犯意，由丙○○、丁○○、乙○○、戊○○四人，
於九十二年十一月十九日上午，先前往甲○○高雄住處會合後，
該四人即於當日出境前往日本，並由丙○○、丁○○負責竊取重
型機車，乙○○、戊○○則負責拆解竊得之贓車，至九十二年十
二月十六日止，由丙○○、丁○○於如原判決附表所示時、地，
竊取得重型機車共九輛，得手後交由乙○○、戊○○拆解包裝及
偽造車身號碼後，將之運回台灣。嗣警方於九十三年一月七日下
午三時許，在財政部高雄關稅局進口貨櫃場，查獲由不知情之陳
本源委託不知情之駱英宗，以彰秀貿易有限公司名義進口之重型
機車引擎及零組件（進口櫃號 WH LU0000000號)，並扣得日本進
口重型機車引擎三十八顆、日本進口重型機車配備及零件八大包
。嗣乙○○主動交出「本田」600CC 機車引擎一顆；甲○○主動
交出該批進口重型機車之骨架三十四台、「阿帕利」125CC 機車
引擎一顆，而循線查獲本案等情。因而撤銷第一審關於上訴人五
人部分之判決，改判論處上訴人五人共同以犯竊盜罪為常業罪刑
（丁○○、戊○○累犯），固非無見。
惟查：(一)、除刑事訴訟法有特別規定外，已受請求之事項未予判
決者，其判決當然違背法令，刑事訴訟法第三百七十九條第十二
款定有明文。檢察官於起訴書指稱：丙○○、丁○○負責竊取重
型機車，乙○○、戊○○則負責拆解竊得之機車，彼等四人前往
日本迄九十二年十二月十六日止，由丙○○、丁○○在日本不詳
地點，共竊取重型機車四十一輛……等情。而原判決僅就上訴人
五人竊取如原判決事實欄所載之九輛機車部分予以審理外，其對
檢察官所指上訴人五人另涉嫌竊取其餘三十二輛機車之犯行部分
，則未於理由欄說明上訴人五人是否有該部分之犯行，亦未論述
其就該部分究如何為法律上評價之理由，難謂無已受請求之事項
未予判決之違法。(二)、依法應於審判期日調查之證據雖已調查，
而其內容未明瞭者，即與未經調查無異，如遽行判決，仍屬應於
審判期日調查之證據而未予調查，尚不得遽對被告為有利或不利
之認定。原判決認定上訴人五人共竊得如原判決事實欄所載之九
輛機車，係依憑訊據上訴人五人對上開事實均供承不諱（原判決
第五頁第三至四行），為其主要論據之一。然稽諸原審審判筆錄
之記載，審判長就被訴事實訊問上訴人五人時，甲○○答稱：「
沒有偷那麼多輛」；乙○○答稱：「我們拆解的機車零件，是要
運回台灣或是運到哪裡去」；丙○○答稱：「有去偷、但是沒有
偷到四十一輛，是偷十幾輛」；丁○○答稱：「偷的機車沒有那
麼多，且那些貨也不知道要運回台灣」；戊○○答稱：「我也不
知道要運回台灣，我只是在那裡包裝而已……」等情，彼等供述
內容是否不盡明確一致。乃原判決逕予說明：訊據上訴人五人對
上開事實均供承不諱。其與卷內審判筆錄所載內容不盡相符，已
有未合。又原判決認定上訴人有如原判決事實欄所載之犯行，另
援引日本國機車失竊被害人報案紀錄單十一紙（原判決第五頁第
七至八行），為其主要論據之一。則上訴人五人所竊得之機車是
否如原判決事實欄所載為九輛，亦非全無疑義。而上情與本件事
實如何及如何為法律之適用攸關，自應詳予調查釐清論述說明。
乃原審就上情未詳予調查研求論述說明，逕援引上開非無疑義之
證據資料，認定上訴人等有如原判決事實欄所載之犯行，致上訴
人等得據以指摘，其查證未盡且理由欠備，遽行判決，亦有未洽
。上訴意旨指摘原判決不當，尚非全無理由。按第三審法院應以
第二審判決所確認之事實為判決基礎，刑事訴訟法第三百九十四
條第一項前段定有明文。原判決上述之違背法令，影響於事實之
確定，本院無可據以為裁判，應將原判決撤銷，發回原審法院更
為審判。
據上論結，應依刑事訴訟法第三百九十七條、第四百零一條，判
決如主文。
中    華    民    國  九十八  年    七    月    九    日
                      最高法院刑事第一庭
                          審判長法官  董  明  霈
                                法官  林  茂  雄
                                法官  張  祺  祥
                                法官  吳  昆  仁
                                法官  蘇  振  堂
      本件正本證明與原本無異
                                      書  記  官
中    華    民    國  九十八  年    七    月   十六   日
                                                Ａ


司法院資訊處製作；財團法人民間司法改革基金會備份。
